【裁判字號】    97,消債更,233
【裁判日期】    970811
【裁判案由】    更生事件
【裁判全文】
臺灣新竹地方法院民事裁定           97年度消債更字第233號
聲  請  人  甲○○
即 債 務人              樓
代  理  人  劉秀琳律師
上列聲請人因聲請更生及保全處分事件，本院裁定如下：
    主  文
聲請人更生及保全處分之聲請均駁回。
聲請程序費用由聲請人負擔。
    理  由
一、按債務人對於金融機構因消費借貸、自用住宅借款、信用卡
    或現金卡契約而負債務，在聲請更生或清算前，應提出債權
    人清冊，以書面向最大債權金融機構請求協商債務清償方案
    並表明共同協商之意旨，消費者債務清理條例第151條第1項
    定有明文。而該條所謂「金融機構」係指「債務人之金融機
    構債權人全體」，即包括有擔保之金融機構債權人及無擔保
    之金融機構債權人而言，否則任一債權金融機構皆可輕易成
    立協商，而其他債權金融機構亦可輕易破壞上開協商結果，
    易致前置協商制度無從發揮其應有之功能。次按，債務人與
    金融機構協商成立者，不得聲請更生或清算，但因不可歸責
    於己之事由，致履行顯有重大困難者，不在此限；本條例施
    行前，債務人依金融主管機關協調成立之中華民國銀行公會
    會員辦理消費金融案件無擔保債務協商機制與金融機構成立
    之協商，準用前項之規定，同條例第151條第5項、第6項分
    別定有明文。又聲請更生或清算不合程式或不備其他要件者
    ，法院應以裁定駁回之，但其情形可以補正者，法院應定期
    間先命補正，復為同條例第8條所明定。
二、經查，本件聲請人主張其有不能清償債務情事，前已提出債
    權人清冊，以書面向最大債權金融機構請求共同協商債務清
    償方案，協商成立，惟因不可歸責於聲請人之事由致履行原
    協商內容顯有重大困難，且其無擔保或無優先權之債務總額
    未逾新臺幣（下同）1,200 萬元，復未經法院裁定開始清算
    程序或宣告破產云云，固據其提出債權人清冊及其於95年6
    月8日依中華民國銀行公會會員辦理消費金融案件無擔保債
    務協商機制與金融機構成立協商之協議書、無擔保債務還款
    計畫各1份為證。然依首揭消費者債務清理條例第151條第1
    項之規定，採協商前置主義，其提案理由說明略謂：「‧
    ‧‧債務人對於金融機構因消費借貸、自用住宅借款、信用
    卡或現金卡契約而負債務，其法律關係較單純明確，金融機
    構並已訂有債務協商機制，如能協商成立，債務人或不須依
    本條例聲請更生或清算，可疏減法院負擔，有效分配司法資
    源。‧‧‧」，乃著眼於上開類型之債務法律關係較為單純
    之故，是債務人之債務如係上開條文所指之消費借貸、自用
    住宅借款、信用卡或現金卡契約類型，無論有無提供擔保，
    即均有該條所定協商前置之適用。本件聲請人前雖曾依金融
    主管機關協調成立之中華民國銀行公會會員辦理消費金融案
    件無擔保債務協商機制與金融機構成立協商，然此乃係就其
    積欠金融機構之「無擔保」債務（即信用卡、現金卡、信用
    貸款債務）與各該「無擔保」債權銀行成立協商，是其中參
    與協商之債權銀行固包含萬泰商業銀行，但僅係就聲請人積
    欠該行之無擔保現金卡貸款債務協商，有上開協議書及無擔
    保債務還款計畫在卷可按；惟依聲請人所提債權人清冊之記
    載，聲請人除上開「無擔保」債務外，另有向臺灣土地銀行
    辦理「有擔保」之自用住宅貸款約2,313,000元尚未清償，
    與萬泰商業銀行間亦有約2,000,000 元之「有擔保」之自用
    住宅貸款尚未清償，而聲請人並未就該等有擔保債務與有擔
    保債權人臺灣土地銀行、萬泰商業銀行協商，此觀上開協議
    書及無擔保還款計畫書之記載即明，且經本院依職權調閱97
    年度執字第3317號債權人土地銀行聲請執行之強制執行案卷
    查核屬實（含債權人萬泰商業銀行聲請執行之97年度執字第
    10197號）。則本件聲請人聲請更生，顯未遵循消費者債務
    清理條例第151 條第1項之規定與全體金融機構債權人先行
    債務協商之機制，且上開欠缺又屬無從補正，依上說明，自
    應駁回其更生之聲請。而聲請人更生之聲請既經駁回，其保
    全處分之聲請自亦無從准許，應併駁回之。
三、爰依消費者債務清理條例第8條、第151條第1項、第5項但書
    ，裁定如主文。
中    華    民    國    97    年    8    月    11    日
              民事第一庭    法      官  林南薰
上為正本係照原本作成。
如不服本裁定，應於裁定送達後10日內，以書狀向本院提出抗告
，並繳納抗告費新臺幣壹仟元。
中    華    民    國    97    年    8    月    11    日
                            書  記  官  楊書棼


司法院資訊處製作；財團法人民間司法改革基金會備份。
